【裁判字號】    97,易,4497
【裁判日期】    980316
【裁判案由】    詐欺
【裁判全文】
臺灣臺中地方法院刑事判決              97年度易字第4497號
公  訴  人  臺灣臺中地方法院檢察署檢察官
被      告  甲○○
上列被告因詐欺案件，經檢察官提起公訴（96年度偵字第9506號
），本院判決如下：
    主  文
甲○○無罪。
    理  由
一、公訴意旨：被告甲○○意圖為自己不法所有，明知其無電腦
    現貨，竟於民國95年11月1 日（起訴書誤載為95年11月8 日
    ），以其妻周彩玉名義申辦奇摩拍賣網站帳號[viviankkow]
    帳戶，並在該拍賣網站虛偽刊登拍賣華碩牌A6Q745DD型筆記
    型電腦1 台，供不特定人上網競標，以此虛構之事實，使告
    訴人乙○○陷於錯誤，以新臺幣（下同）21,300元得標，並
    依被告之指示匯款至臺中市○○路郵局帳號00000000000000
    號案外人蔡秋香之帳戶。告訴人匯款後，被告即先後以小孩
    住院及不慎遺失諸多理由推託遲不交貨，因認被告涉有刑法
    第339 條第1 項前段之詐欺取財罪嫌。
二、檢察官之舉證：
    檢察官起訴被告涉嫌犯罪，係以下列事證為其論據：
  (一)告訴人於警詢中之指訴。
  (二)郵政國內匯款執據（告訴人以案外人黃子宸之名義匯款至被
    告指定之帳戶）。
  (三)YAHOO奇摩拍賣網頁列印資料。
三、被告之辯解：
    被告於本院審理時經合法傳喚無正當理由不到庭，其於警詢
    及偵查中均堅決否認有詐欺取財之犯行，辯稱：其當時都在
    賣「華碩A6Q745DD」筆記型電腦，已經賣出很多台，這一次
    是因其個人因素無法如期出貨，但其已經將款項全數退回，
    期間因為其行動電話故障，連繫過程有中斷，告訴人才報警
    處理，其並無詐欺意圖等語。
四、本院之判斷：
  (一)按認定不利於被告之事實，須依積極證據，茍積極證據不足
    為不利於被告事實之認定時，即應為有利於被告之認定，更
    不必有何有利之證據；且刑事訴訟法上所謂認定犯罪事實之
    積極證據，係指適合於被告犯罪事實認定之積極證據而言，
    雖不以直接證據為限，間接證據亦包括在內，然而無論直接
    或間接證據，其為訴訟上之證明，須於通常一般之人均不致
    有所懷疑，而得確信其為真實之程度者，始得據為有罪之認
    定，倘其證明尚未達到此一程度，而有合理之懷疑存在時，
    自不能以推測或擬制之方法，以為有罪裁判之基礎，最高法
    院著有30年上字第816 號、76年臺上字第4986號、40年臺上
    字第86號判例可資參照。
  (二)告訴人於95年12月15日至臺北市政府警察局內湖分局大湖派
    出所提出告訴，指稱：「我是於95年11月1 日經由雅虎網路
    拍賣（賣方帳號viviankkow）得標一款『華碩A6Q745DD』筆
    記型電腦，並於95年11月8 日我以黃子宸（我太太的弟弟）
    的名義匯款21,300元給賣方（甲○○--電話0000000000、蔡
    秋香郵局局號0000000 帳號155433）並約定最慢於95年11月
    17日交貨，但賣方於95年11月16日至95年11月24日先後以小
    孩住院、供應商無法給予提貨，以及將貨款不慎遺失等理由
    連續拖延交貨並且不肯將交易款退回，後來於95年12月7 日
    賣方有匯還5,000 元給我，但從此對方即失去連繫，手機都
    是關機」等語，並有郵政國內匯款執據2 張在卷可佐。
  (三)證人即告訴人復於98年3 月2 日本院審理時到庭結證稱：被
    告後來於95年12月25日有再匯款16,300元到其帳戶，被告匯
    款後才打電話向其告知已經匯款等語，經核與被告辯稱其已
    經將款項全數匯還告訴人等情相符，並有告訴人網路郵局列
    印資料1份在卷可稽，足證被告就此所辯非虛。
  (四)綜上所述，被告雖未能將告訴人得標之筆記型電腦交付告訴
    人，惟期間尚有陸續與告訴人連繫，且事後已將告訴人給付
    之款項全數匯還，而刑法第339 條第1 項之詐欺取財罪，係
    以行為人於客觀上施用詐術使人陷於錯誤，並於行為之初，
    即已意圖為不法之所有或意圖得財產上之不法利益為其構成
    要件，債務人於債之關係成立後，如有債務不履行之情形，
    在一般社會經驗上可能之原因甚多，縱令出於惡意而有遲延
    給付或不為給付之情事，苟無足以證明其於債之關係發生時
    自始故意藉此從事財產犯罪之積極證據，仍不得僅以債信違
    反之客觀事態，推定債務人自始有詐欺取財之犯意。本案並
    無積極證據足資證明被告自始具有施用詐術之行為及不法所
    有之意圖，揆諸上揭說明，自應依法為被告無罪之判決。
五、程序方面：
    被告於審理期日經合法傳喚，無正當理由而不到庭，本件既
    應諭知無罪，爰不待其陳述逕行判決。
六、適用之法律
    刑事訴訟法第301條第1項、第306條。
中    華    民    國    98    年    3     月    16    日
              刑事第七庭    審判長法  官  陳慧珊
                                  法  官  莊嘉蕙
                                  法  官  林慶郎
上正本證明與原本無異。
如不服本判決，應於判決送達後10日內向本院提出上訴狀（應附
繕本），上訴於臺灣高等法院臺中分院。
                                  書記官  施玉卿
中    華    民    國    98    年    3     月    16    日


司法院資訊處製作；財團法人民間司法改革基金會備份。
